【裁判字號】    99,交聲,210
【裁判日期】    990531
【裁判案由】    聲明異議
【裁判全文】
臺灣嘉義地方法院交通事件裁定    99年度交聲字第202、210號
原處分機關  交通部公路總局嘉義區監理所嘉義市監理站
異  議  人
即受處分人  甲○○
上列異議人即受處分人因違反道路交通管理處罰條例案件，對於
交通部公路總局嘉義區監理所嘉義市監理站於民國九十九年四月
十三日所為之處分（原處分案號：嘉監義裁字第裁七六—ＺＢＰ
○四七一三○號、嘉監義裁字第裁七六—ＺＢＰ○四七五五八號
），聲明異議，本院裁定如下：
    主  文
原處分均撤銷。
甲○○不罰。
    理  由
一、按汽車行駛高速公路，於駛進收費站前，應依標誌指示預為
    減速慢行，並依規定標誌、標線、號誌指示或交通勤務警察
    指揮順序行駛過站繳費，高速公路及快速公路交通管制規則
    第二十三條定有明文。次按汽車行駛於應繳費之公路、橋樑
    、隧道或輪渡，不依規定繳費者，處汽車所有人或駕駛人新
    臺幣（下同）三千元以上六千元以下罰鍰，並追繳欠費；汽
    車行駛於高速公路，有違反管制規定之行為，處駕駛人六百
    元以上一千二百元以下罰鍰，道路交通管理處罰條例第二十
    七條第一項及第三十三條第三項亦有明文。又按道路交通管
    理處罰條例第八十九條規定，法院受理有關交通事件，準用
    刑事訴訟法之規定，刑事訴訟法中有關證據法則部分，自應
    適用於道路交通事件。刑事訴訟法第一百五十四條第二項規
    定，犯罪事實應依證據認定之，無證據不得認定犯罪事實。
    是以事實之認定，應憑證據，如未能發現相當證據，或證據
    不足以證明，自不能以推測或擬制之方法，以為裁判之基礎
    。
二、原處分意旨略以：本件異議人即受處分人甲○○所有之車牌
    號碼五七八九—ＵＪ號自用小客車於民國九十九年一月八日
    凌晨一時許，行經國道一號公路楊梅收費站南下第十三車道
    時，未依標誌指示過站繳費（未申裝ＥＴＣ行駛電子收費車
    道），經通知補繳，繳費期限至九十九年二月二十五日止未
    補繳，為內政部警政署國道公路警察局第二警察隊楊梅分隊
    警員依據採證照片填製公警局交字第ＺＢＰ○四七一三○號
    、公警局交字第ＺＢＰ○四七五五八號舉發違反道路交通管
    理事件通知單協助舉發，嗣異議人於到案日期前向原處分機
    關即交通部公路總局嘉義區監理所嘉義市監理站申訴，經原
    處分機關函請舉發單位調查結果仍認異議人有上開違規行為
    ，乃依道路交通管理處罰條例第三十三條第三項、第二十七
    條第一項、違反道路交通管理事件統一裁罰基準及處理細則
    第四十三條、第四十四條、第六十七條及違反道路交通管理
    事件統一裁罰基準表之規定，於九十九年四月十三日分別以
    嘉監義裁字第裁七六—ＺＢＰ○四七一三○號及嘉監義裁字
    第裁七六—ＺＢＰ○四七五五八號裁決書，據以裁處異議人
    罰鍰六百元及三千元之處分。
三、異議意旨略以：異議人並無上述違規情事，應係車牌號碼遭
    人冒用，異議人之車牌號碼五七八九—ＵＪ號自用小客車前
    曾遭他人冒用車牌（當時車牌號碼為六六八八—ＮＬ號），
    嗣將車牌號碼變更為五二三八—ＱＰ號，再變更為五七八九
    —ＵＪ號，仍遭多次冒用，故於九十九年二月初再次變更為
    六七八八—ＹＦ號，而汽車重新領牌，不僅需準備多項文件
    ，且所費不貲，衡諸常理，異議人如非迫於無奈，豈會一再
    耗費時間金錢更換車牌。且上開自用小客車平日多由異議人
    之夫林崑龍使用，林崑龍於九十九年一月七日晚上十一時五
    十四分（聲明異議狀誤載為同日晚上十一時五十三分）許曾
    致電異議人，由基地台位置可知異議人及林崑龍當時均未靠
    近本件違規地點，為此聲明異議，請求撤銷原處分等語。
四、經查：
  (一)異議人所有之車牌號碼五七八九—ＵＪ號（現變更為六七八
    八—ＹＦ號）自用小客車與採證照片上之自用小客車車牌號
    碼固均相同，且均係黑色ＢＭＷ廠牌車輛，惟細觀卷附異議
    人所提出之其所有車輛之照片（見本院卷第一二二頁）與原
    舉發單位所附違規車輛之採證照片（見本院卷第九一頁），
    兩車車頭之水箱護罩仍有不同。再參諸異議人之夫林崑龍曾
    於九十九年一月七日晚上十一時五十四分許，以其所有之門
    號0000000000號行動電話撥打異議人所有之門號
    0000000000號行動電話，而當時門號00000
    00000、0000000000號行動電話使用之基地
    台位置分別係嘉義市○○路三二二號一二號頂樓及嘉義市○
    ○路七三號一三樓之一，有門號0000000000號行
    動電話申請人資料（見本院卷第五○頁）、門號00000
    00000號行動電話申請人資料（見本院卷第五八頁）、
    上開二行動電話門號雙向通聯紀錄（見本院卷第六四、七四
    頁）附卷可稽，足見異議人及其夫林崑龍於九十九年一月七
    日晚上十一時五十四分許應係在嘉義市區，而本件違規事實
    發生時間係九十九年一月八日凌晨一時許，違規地點在國道
    一號公路楊梅收費站南下第十三車道，如按國道一號公路正
    常速限行駛，實無可能於一小時內由嘉義市駕車抵達違規地
    點，是異議人辯稱其車牌號碼遭人冒用等語，尚非無據，應
    堪採信。
  (二)再者，衡諸現今社會上使用偽造、變造之車牌，塗改車身、
    引擎號碼，以躲避查緝之不法情事，屢見不鮮，異議人及其
    夫亦曾因上開車輛車牌（當時車牌號碼為六六八八—ＮＬ號
    ）遭冒用案件至臺灣桃園地方法院檢察署出庭作證，有臺灣
    桃園地方法院檢察署九十七年度偵字第一九四三三號不起訴
    處分書在卷可參（見本院卷第二九頁），本件既有上開資料
    未符之情，即不能排除係遭偽造或變造車牌之可能，自應作
    對異議人有利之認定。
五、綜上所述，異議人既有遭人偽造冒用車牌之虞，此外復查無
    其他積極證據足認異議人所有之上揭自用小客車，確有於原
    處分所載違規時間，行經違規地點而違規，揆諸上開法條規
    定，自應為有利於異議人之認定。從而，原處分機關遽以裁
    罰，於法尚有不合，異議人之異議，為有理由，自應由本院
    將原處分撤銷，諭知異議人不罰，以資適法。
據上論斷，應依道路交通管理處罰條例第八十七條第二項、道路
交通案件處理辦法第二十條前段，裁定如主文。
中    華    民    國    99    年    5     月    31    日
                    交通法庭    法  官  鄭雅文
以上正本證明與原本無異。
如不服本裁定，應於裁定送達後五日內向本院提出抗告狀（應附
繕本）。
中    華    民    國    99    年    5     月    31    日
                                書記官  蘇姵容

司法院資訊處製作；財團法人民間司法改革基金會備份。
